最高法院刑事判決　　　　　　　　　　　　　　　九十一年度台上字第五六三二號
　　上　訴　人　甲 ○ ○
　　　　　　　　乙○○○
　　右二人共同
　　選任辯護人　何 志 揚律師
右上訴人等因業務侵占案件，不服台灣高等法院台中分院中華民國九十一年七月二十
五日第二審更審判決（九十年度重上更(二)字第六二號，起訴案號：台灣彰化地方法院
檢察署八十四年度偵字第一二八四號），提起上訴，本院判決如左：
    主  文
原判決撤銷，發回台灣高等法院台中分院。
    理  由
本件原判決認定上訴人甲○○係彰化縣田中鎮○○○路八號協毅企業股份有限公司（
下稱協毅公司）總經理，負責公司業務之推展及向客戶收取貨款，其妻即上訴人乙○
○○任該公司會計，負責記帳及貨款收付之工作，均為從事業務之人。二人自民國（
下同）八十二年間起，共同基於意圖為自己不法所有之概括犯意，連續於如原判決附
表（下稱附表）所示之時間，將向蒂諾企業有限公司（下稱蒂諾公司）、永灝國際貿
易有限公司（下稱永灝公司）等客戶收取如同表所示金額之貨款（取款方式為直接收
取現金，或指定客戶將款項入甲○○、乙○○○之私人帳戶，或指定入第三人帳
戶以清償甲○○向該第三人之借款），除支出之債務為新台幣（下同）四百三十九萬
七千零八十一元外餘均侵占入己，共計侵占五百六十九萬七千四百八十四元等情，因
而撤銷第一審判決，改判仍論處上訴人二人共同連續意圖為自己不法之所有而侵占對
於業務上所持有之物罪刑（乙○○○緩刑肆年），固非無見。
惟查：(一)原判決認定附表編號三、編號四所示之貨款支票二紙，即永灝公司簽發用以
支付協毅公司貨款，發票日期八十三年七月二十六日、面額二百萬元及發票日期八十
三年十月二十六日、面額二百五十萬元之支票二紙，亦遭上訴人二人共同侵占，應計
入其二人侵占款項云云，然據上海商業儲蓄銀行復原審法院指稱：該二紙支票，係分
別於八十三年七月三十日及同年十月二十六日經提示兌現，背書人為協毅公司許益誠
，入帳帳號可參閱該二紙支票之背面註記等情（見原審重上更(二)字卷第一七五頁至第
一八０頁之函文及支票影本），則原審未經查明該入帳帳號是否屬於協毅公司之帳號
，以及該帳號款項由何人提領支用等事實，遽認上開支票錢款遭上訴人二人共同侵占
，自有未洽。(二)原判決事實另認定永灝公司於八十三年三月三十一日入上訴人乙○
○○帳戶內之一百五十萬元貨款（如附表六所示），亦屬上訴人二人共同侵占之款項
，然據上訴人二人於法院審理中辯稱：該項款已於同年四月六日撥進協毅公司入帳
，並未加以侵占等語（見一審訴字卷(三)第八十頁背面辯護意旨狀記載），並提出出
款申請書及款明細表影本為證（見同上卷第九十頁、第九十一頁之書證影本），
究竟上訴人二人有無侵占該筆貨款？事實亦仍欠明瞭。原審未就上揭支票款及款之
使用流向，詳予查明，徒以上開支票或貨款曾由上訴人收取或曾入上訴人帳戶之事
實，推定為上訴人等所共同侵占，遽為判決，尚嫌速斷，併有查證未盡之違誤。上訴
意旨執以指摘原判決不當，為有理由，應認原判決仍有撤銷發回更審之原因。原判決
不另為無罪諭知部分，基於審判不可分之關係，應併予撤銷發回。本件雖屬刑事訴訟
法第三百七十六條第三款所列案件，惟於八十四年十月二十四日上開法條修正前，已
繫屬於法院，且原得上訴於第三審法院，依刑事訴訟法施行法第五條第一項規定，仍
應依修正前法定程序終結之，附此明。
據上論結，應依刑事訴訟法第三百九十七條、第四百零一條，判決如主文。
中      華      民      國    九十一    年      十      月      三      日
                              最高法院刑事第十一庭
                                  審判長法官  呂  潮  澤
                                        法官  白  文  漳
                                        法官  陳  世  雄
                                        法官  孫  增  同
                                        法官  林  開  任
      右正本證明與原本無異
                                              書  記  官
中      華      民      國    九十一    年      十      月      七      日
